臺灣板橋地方法院刑事判決　　　　　　 100年度易字第1412號
公　訴　人　臺灣桃園地方法院檢察署檢察官
被　　　告　蘇金榜
上列被告因竊盜案件，經臺灣桃園地方法院檢察署檢察官提起公
訴（99年度偵緝字第1086號），復經臺灣桃園地方法院為移轉管
轄之判決（99年度審易字第1833號），本院判決如下：
    主      文
蘇金榜無罪。
    理      由
一、公訴意旨略以：被告蘇金榜於民國97年2 月12日凌晨1 時許
    ，在臺北縣新莊市（現已改制為新北市新莊區，以下同）長
    青街29號前，見被害人陳寶玉所有之車牌號碼AVJ- 029號重
    型機車鑰匙疏未取下，竟意圖為自己不法之所有，旋發動該
    機車電門，徒手竊取該機車，得手後離去。嗣於同年月15日
    晚間6 時許，在臺北縣新莊市某處，將上開機車借與其經出
    養之子李啟文做為代步之用。後李啟文於同年3 月16日上午
    11時20分許騎乘上開重型機車，在桃園縣龜山鄉○○○路與
    復興北路之交岔路口為警查獲，始循線查悉上情。因認被告
    涉有刑法第320 條第1 項之竊盜罪嫌等語。
二、按犯罪事實應依證據認定之，無證據不得認定犯罪事實；又
    不能證明被告犯罪者，應諭知無罪之判決，刑事訴訟法第15
    4 條第2 項、第301 條第1 項分別定有明文。次按認定犯罪
    事實所憑之證據，雖不以直接證據為限，間接證據亦包括在
    內；然而無論直接或間接證據，其為訴訟上之證明，須於通
    常一般之人均不致有所懷疑，而得確信其為真實之程度者，
    始得據為有罪之認定，倘其證明尚未達到此一程度，而有合
    理之懷疑存在時，事實審法院復已就其心證上理由予以闡述
    ，敘明其如何無從為有罪之確信，因而為無罪之判決，尚不
    得任意指為違法；刑事訴訟法上所謂認定犯罪事實之證據，
    係指足以認定被告確有犯罪行為之積極證據而言，該項證據
    自須適合於被告犯罪事實之認定，始得採為斷罪資料；且認
    定不利於被告之事實，須依積極證據，苟積極證據不足為不
    利於被告事實之認定時，即應為有利於被告之認定，更不必
    有何有利之證據（最高法院76年臺上字第4986號、29年上字
    第3105號、30年上字第816 號判例要旨參照）。
三、公訴人認被告蘇金榜涉有竊盜罪嫌，無非係以被告於警詢、
    偵查中之供述、被害人陳寶玉之指述、證人李啟文之證述、
    失車紀錄、贓物領據、贓物相片2 張為主要論據。被告於本
    院審理時固坦承：伊係李啟文之生父，李啟文偶會與伊聯繫
    之事實；惟堅詞否認有何竊盜罪嫌，辯稱：伊並未竊取該機
    車，亦未交付該機車與李啟文等語。
四、證據能力部分：
    按被告以外之人於審判外之陳述，雖不符刑事訴訟法第159
    條之1 至第159 條之4 之規定，而經當事人於審判程序同意
    作為證據，法院審酌該言詞陳述或書面陳述作成時之情況，
    認為適當者，亦得為證據；當事人、代理人或辯護人於法院
    調查證據時，知有同法第159 條第1 項不得為證據之情形，
    而未於言詞辯論終結前聲明異議者，視為有前項之同意，同
    法第159 條之5 定有明文。查本案公訴人及被告於本院調查
    證據時，均知有不得為證據之情形，對於下列本院採為判斷
    依據之各項證據方法之證據能力，均未於本院言詞辯論終結
    前聲明異議。本院審酌該等證據之取得過程並無瑕疵，與本
    案待證事實間復具有相當之關聯性，以之為本案證據並無不
    當，應認均有證據能力。
五、經查：
（一）被害人陳寶玉所有之車牌號碼AVJ-029 號重型機車，於97
      年2 月12日凌晨1 時許，在臺北縣新莊市○○街29號前失
      竊，嗣於同年3 月16日上午11時20分許，由證人李啟文騎
      乘，在桃園縣龜山鄉○○○路與復興北路之交岔路口為警
      查獲等情，雖經證人陳寶玉於警詢及本院審理時證述甚詳
      （詳臺灣桃園地方法院檢察署97年度偵字第7823號偵查卷
      宗第20頁、第21頁、本院卷第19頁正面），並有失車紀錄
      、贓物認領保管單各1 紙及相片2 張在卷可查（詳臺灣桃
      園地方法院檢察署97年度偵字第7823號偵查卷宗第22頁、
      第23頁、第30頁）。是被害人陳寶玉所有上開重型機車失
      竊之事實，固堪認定。
（二）再者，證人李啟文於警詢及偵訊時均稱：該重型機車係被
      告借與伊使用云云（詳臺灣桃園地方法院檢察署97年度偵
      字第7823號偵查卷宗第7 頁、第36頁），公訴人因認被告
      涉犯本案竊盜罪嫌。然查，證人李啟文於97年3 月16日警
      詢及偵訊時先稱：伊於97年2 月15日晚間6 時許，在臺北
      縣新莊市鴻金寶附近，向被告借用該重型機車云云（詳臺
      灣桃園地方法院檢察署97年度偵字第7823號偵查卷宗第8
      頁、第36頁）；嗣於97年6 月27日偵訊時改稱：伊有於97
      年2 月12日凌晨1 時許，在臺北縣新莊市○○街29號竊取
      陳寶玉所有之車牌號碼AVJ-029 號重型機車，因為她鑰匙
      未拿下等語不諱（詳臺灣桃園地方法院檢察署97年度偵緝
      字第908 號偵查卷宗第21頁）；嗣旋改稱：該機車係伊父
      親即被告竊取的，是在97年2 月間偷的，伊不知道是在哪
      裡偷的，剛才說是伊偷的是不想把伊父親說出來，伊父親
      於97年2 月間，在臺北縣新莊市○○路將上開機車交與伊
      使用，伊當時不知是贓車云云（詳臺灣桃園地方法院檢察
      署97年度偵緝字第908 號偵查卷宗第21頁）；再於97年11
      月15日偵訊時改稱：被告在過年前即97年2 月12日前，在
      新莊某處將該機車給伊云云（詳臺灣桃園地方法院檢察署
      97年度偵緝字第1657號偵查卷宗第17頁）。足見，證人李
      啟文就其取得上開機車之緣由，及被告何時交付上開重型
      機車與其始用，前後所述顯然不一。且其於97年6 月27日
      偵訊時自白竊取上開重型機車之情節及手法，核與證人陳
      寶玉所述車輛失竊之情形相符，衡諸竊取機車之方法甚多
      ，倘非證人李啟文親自經歷上開情事，應無準確描述上開
      機車失竊情形之可能。況證人李啟文因騎乘上開重型機車
      為警查獲，經以被告身分接受調查，就與其個人涉犯竊盜
      罪嫌所辯解之詞，亦有推諉卸責之虞。而證人李啟文因罹
      患左側自發性顱內出血，目前呈現植物人狀態乙情，亦有
      衛生署桃園醫院99年7 月2 日診斷證明書、臺灣桃園監獄
      訪查紀錄表、臺灣桃園監獄99年7 月7 日函暨臺灣桃園監
      獄受刑人保外醫治（展延）報告表、法務部99年7 月16日
      函、桃園縣私立家悅養護中心100 年6 月28日函暨衛生署
      桃園醫院100 年4 月1 日、100 年1 月10日診斷證明書及
      本院公務電話紀錄各1 份在卷可查（詳臺灣桃園地方法院
      檢察署99年度偵緝字第1086號偵查卷宗第48頁至第52頁、
      本院卷第23頁至第26頁）。是本院亦無從傳訊證人李啟文
      到庭以驗證其上開證言之真實性。況查，證人陳寶玉於本
      院審理時亦稱：97年3 月16日機車尋獲後，警察有叫伊去
      領車，警察押李啟文來，要伊指認是否認識該人，因為警
      察跟伊說，李啟文向警察表示，說是伊借機車給他，其實
      該機車並非伊借給李啟文，伊也不認識李啟文等語甚詳（
      詳本院卷第19頁正面）。則證人李啟文因騎乘上開重型機
      車為警查獲後，先辯稱該機車係車主陳寶玉借用，經被害
      人陳寶玉否認後，復改口稱係被告出借上開機車，益徵證
      人李啟文上開證言，自難遽信為真。
（三）綜上，本案除證人李啟文上開前後不一之指證外，別無其
      他證據可資證明上開重型機車確係被告所竊取，自無從逕
      認被告有何本案之竊盜罪嫌。
六、綜前所述，公訴人所舉事證，既尚有合理之懷疑。此外，復
    查無其他積極事證足認前開被告竊盜之罪嫌，揆諸前開法條
    規定及判例意旨，自應為被告無罪之諭知，以昭審慎。
據上論斷，應依刑事訴訟法第301 條第1項前段，判決如主文。
本案經檢察官黃嘉妮到庭執行職務。
中    華    民    國   100    年    8     月    9     日
                  刑事第十八庭  法  官  謝梨敏
上列正本證明與原本無異。
如不服本判決，應於判決送達後10日內敘明上訴理由，向本院提
出上訴狀 (應附繕本) ，上訴於臺灣高等法院。其未敘述上訴理
由者，應於上訴期間屆滿後20日內向本院補提理由書「切勿逕送
上級法院」。
                                書記官  林怡君
中    華    民    國   100    年    8     月    9     日